【裁判字號】    90,海商上易,3
【裁判日期】    900529
【裁判案由】    給付報酬
【裁判全文】
臺灣高等法院民事判決  九十年度海商上易字第三號
      上  訴  人  協鈺實業股份有限公司
      法定代理人  林式廷
      被上訴人    歐聯通運有限公司
      法定代理人  周仲容
右當事人間給付報酬事件，上訴人對於中華民國八十九年九月二十九日臺灣臺北地方
法院八十八年度海商字第三○號第一審判決提起上訴，本院判決如左：
    主    文
上訴駁回。
第二審訴訟費用由上訴人負擔。
    事    實
甲、上訴人方面：未於言詞辯論期日到場，據其於準備程序期日之聲明及陳述如左：
一、聲明：(一)原判決廢棄。(二)駁回被上訴人在第一審之訴及假執行之聲請。
二、陳述：除與原判決記載相同者外，補稱略以：
    (一)被上訴人主張之承攬運送，係存在於訴外人錩來公司與被上訴人之間，被上訴
      人之法定代理人只是介紹人而已。
    (二)原審所提被證三只是底稿，上證一才是原本，原本有兩份，一份在錩來公司。
乙、被上訴人方面：
一、聲明：駁回上訴。
二、陳述：除與原判決記載相同者外，補稱略以：
    (一)否認被證三及上證一之真正。
    (二)否認林水來證言之真正。
    理    由
一、被上訴人起訴主張，伊於民國（下同）八十七年間與上訴人有承攬運送之契約關
    係，早期來往尚能依約付清報酬及伊代墊之費用，然附表所示之十九筆帳款，則
    未獲上訴人支付，為此請求上訴人給付港幣一十八萬三千二百九十五元，及自起
    訴狀繕本送達翌日起之法定遲延利息。上訴人則以伊與被上訴人間並無承攬運送
    之契約關係，被上訴人所指之契約關係，乃存在於被上訴人與訴外人錩來公司之
    間等上開情詞置辯。
二、上訴人對於被上訴人於原審起訴時所提出之證據形式真正俱無爭執，亦即對於被
    上訴人主張之如附表所示十九筆帳款（包括報酬及代墊費用）尚未受償之事實，
    並不爭執，此部份自可認為實在。茲應審究者，亦即本件訴訟之爭點所在厥為：
    承攬運送之契約關係，究竟係存在於兩造之間，或係存在於被上訴人與訴外人錩
    來公司之間。經查：
  (一)依上訴人不爭執真正之原証一傳真函之記載可知，被上訴人係向上訴人報價，並
    非向錩來公司報價。再依原證二之記載「有關本公司（即指上訴人協鈺公司）訂
    單Ｌ８００６，大陸工廠資料如下：．．」，而錩來公司之工廠確位於寮步，與
    上訴人自始詢價之地點相同，參互以觀，已可認定被上訴人確係受上訴人委託，
    承攬運送上訴人之貨物。況依嗣後歷次之交易概況即：由上訴人向被上訴人發出
    SHIPPING ORDER（參原証四號、原証六號），於每筆帳款文件均有上訴人通知被
    上訴人前往之「裝船通知文件」，表示有一批貨物擬自大陸錩來公司之工廠經由
    香港出口至某地，委託被上訴人代為安排運送兼報關事宜，並由上訴人指定航運
    公司承運。被上訴人同意接受委託後，即向上訴人指定之航運公司預定艙位，上
    訴人嗣指示被上訴人安排拖車及空櫃至廣東省東莞市「寮步鎮」之錩來公司載貨
    裝櫃，待貨物載至香港後，則由被上訴人代為辦理海關及船公司手續，貨櫃順利
    上船後，被上訴人即完成受託之事項。而全部交易之請款，則另由被上訴人開立
    發票（ INVOICE）向上訴人請款：發票中請款的項目包括「碼頭吊櫃費」（TERM
    INALHDL CHARGE），「文件費」（DOCUMENT  FEE ）、「大陸內陸拖車費」（CH
    INADRAYAGE CHARGE ）、「大陸海關檢驗費」（INSPECTION  CHARGE）、及「手
    續費」（HANDLING  CHARGE）共五項。益證承攬運送關係確係存在於兩造之間。
  (二)上訴人雖一再抗辯其僅為居中介紹，其與被上訴人間並無承攬運送契約關係等云
    云，並舉證人張及林水來為證。惟查張所證係其與上訴人間來往之關係，其
    自始至終並未參與本件承攬運送契約關係，亦與本件承攬運送契約關係無任何關
    連，其對於本件SHIPPING ORDER製發之具體情形及緣由亦不知情，因此其所謂實
    務上有該特殊狀況之存在云云，實不足作為本件承攬運送契約關係不存在之証明
    。是以，該證人之證詞實在不足以證明兩造間之關係究竟為何，自不能採為上訴
    人有利之證據。至於林水來之證言，則有下列嚴重之瑕疵，故本院認為亦不能採
    為上訴人有利之證據。
    １按當事人意圖延滯訴訟，或因重大過失，逾時始行提出攻擊或防禦方法，有礙
      訴訟之終結者，法院得駁回之。民事訴訟法第一百九十六條第二項定有明文；
      又因當事人之故意或重大過失未於第一審程序提出之新攻擊或防禦方法，第二
      審法院得駁回之，同法第四百四十七條第四款亦著明文；此乃新修民事訴訟法
      改採適時提出主義，以防訴訟程序延滯之規定。上訴人於原法院審理中，自八
      十八年九月十日收受起訴狀繕本時起，至八十九年九月七日辯論終結時止，歷
      經一年之時間，未提出此直接攸關契約關係存在於何人之間之重要證人，敗訴
      後提起上訴，在第二審始舉此一證人為證。其新提出之防禦方法，本院雖未予
      以駁回，然而，上訴人延滯年餘始行提出，誠難謂上訴人無臨訟串製之嫌。況
      林水來自稱錩來公司已經倒閉，則其所證承攬運送契約關係存在於錩來公司而
      非上訴人之證言，倘無其他積極具體之佐證，自尚難採為有利於上訴人之證據
      。
    ２林水來承認為其簽名真正之上證一號協議書，上訴人竟未能於原審審理中即行
      提出，上訴人於原審提出者（被證三）僅係未經簽名之草稿，並以括弧註記（
      另一家：南統），上訴人之訴訟代理人於本院陳稱：「上訴人在原審所提協議
      書影本（指被證三）只是底稿，正式簽約的是這份原本（指上證一），我要求
      當事人將全部資料傳真給我，八十八年十月二十五日傳真給我時，我未留意只
      是底稿，影印後即於十一月五日隨狀提出於原審。」，然上訴人之訴訟代理人
      迄未能提出其所稱，嗣後上訴人再傳真給訴訟代理人之該上證一之傳真稿，以
      供核對傳真稿上記載之傳真日期等有關資料，以證明上證一原本於原審訴訟程
      序進行中確已存在，而非上訴後臨訟串製。況據證人林水來之證述，上證一之
      文書係其親自前往上訴人公司討論談好後，再以其自帶之錩來公司用紙打字簽
      訂，其與上訴人間並未事先傳真（洽商），則上訴人何以另有被證三之所謂底
      稿存在，顯然悖於經驗法則。故上證一不足採為上證人有利之證據。
    ３證人林水來之證言不足採，不能做為上訴人有利之證據：
      (1)上證一既名為協議書，由參與協議之兩造當事人簽名於各該公司名稱欄下方
        ，自應由雙方各持一份，始為正辦；乃林水來證稱其未持有一份，顯與事理
        不符。被上訴人所指林水來之證言係臨訟串製，非無可採。
      (2)況林水來除在上證一公司名稱欄下方簽署處簽名外，於上證一之右上角處另
        又親自簽名，倘係於簽訂協議書時同時為之，未免畫蛇添足而與常情不符。
      (3)經本院受命法官質之林水來，證稱略以：「由於時隔太久，伊不記得何以簽
        名於兩處，也不記得是否同時簽，但應該是當天簽的。」等情，然而卻對簽
        署之細節（諸如在．．會客室簽的，只有我們兩人在，他先簽中英文名字，
        用紙是我從隨身皮包拿出來，林式廷叫小姐進來拿去打字等情）記憶深刻，
        敘明綦詳。足認證人林水來所為證詞，一遇矛盾之處即推說不知而予以避開
        ，益見其證言係與上訴人勾串所為，不可採信。
      (4)證人林水來一方面稱，被上訴人所運貨物非僅限於上訴人所下訂單之貨物，
        另一方面於本院詢及所開支票是否只限於支付關於上訴人之貨物，卻又含糊
        稱述：「沒印象，帳單來多少，我就付多少，未注意是否全是協鈺實業有限
        公司的。」足見其言詞閃爍，避重就輕，所為證言難以採信；又更甚者，證
        人林水來前開陳述，亦與事實完全不符，此參上訴人始終不爭執真正之原證
        六之相關單據即可知，被上訴人所運貨物皆為上訴人所下訂單之貨物，益證
        證人林水來所為證詞，顯不足採。
      (5)證人林水來所為證詞，既不足採，其提出自行製作之「昌來電器廠九八年未
        付款」帳單，自亦不能做為上訴人有利之證據。況所提「昌來電器廠」帳單
        ，亦與上訴人所稱之「錩來公司」，名稱亦不相同。
    ４證人林水來之證言既不足採，則上訴人之法定代理人林式廷於本院附和林水來
      之說辭及所提書面資料，亦不能做為有利於上訴人之證明。
   (三)綜上所述，足認被上訴人主張承攬運送契約係存在於兩造之間，為可採。上訴
    人否認兩造之間有契約關係，為不可採。從而，被上訴人依據承攬運送契約之法
    律關係，請求上訴人給付港幣一十八萬三千二百九十五元，及自起訴狀繕本送達
    翌日起之法定遲延利息，核無不合。原審因而為上訴人敗訴之判決，洵無不當。
    上訴意旨猷執陳詞指摘原判決不當，聲明廢棄，為無理由，應予駁回。
三、上訴人未於言詞辯論期日到場，核無民事訴訟法第三百八十六條各款情形之一，
    爰依被上訴人之聲請而為一造辯論判決。又兩造其餘主張及所提證據暨攻擊防禦
    方法，與本院上開論斷不生影響，不予贅述。
四、據上論結，本件上訴為無理由，依民事訴訟法第四百四十九條第一項、第七十八
    條判決如主文。
中     華     民     國     九十     年     五     月      二十九       日
                                民事第十四庭
                                    審判長法  官  張  劍  男
                                          法  官  蔡  芳  齡
                                          法  官  蘇  芹  英
右正本係照原本作成。
不得上訴。
中     華     民     國     九十     年     五     月      三十一       日
                                          書記官  董  曼  華


司法院資訊處製作；財團法人民間司法改革基金會備份。
